【裁判字號】    94,易,507
【裁判日期】    951211
【裁判案由】    毀棄損壞
【裁判全文】
臺灣屏東地方法院刑事判決               94年度易字第507號
公  訴  人  臺灣屏東地方法院檢察署檢察官
被      告  乙○○
                      2
上列被告因毀棄損壞案件，經檢察官聲請以簡易判決處刑（94年
度偵字第2479號），因本院認為不宜以簡易判決處刑，改依通常
程序審理（94年度簡字第1113號），判決如下：
    主  文
乙○○毀損他人之檳榔樹，處有期徒刑陸月，如易科罰金，以
佰元折算壹日。
    事  實
一、乙○○因先人土地繼承事宜而心存不滿，於民國94年5 月5
    日晚間8 時30分，持其所有之鋸子1 把（查獲前已經丟棄而
    滅失），至原登記為其父藍應發與他人共同，嗣已輾轉由甲
    ○○○購得該應部分並負責經營管理之屏東縣佳冬鄉○○段
    第221 地號土地，將座落該土地上檳榔園內，屬於甲○○○
    與其他共有人所有之檳榔樹23棵鋸斷，嗣甲○○○之子戴勝
    銀經目擊之路人告知上情而報警查獲。
二、案經甲○○○訴由屏東縣警察局枋寮分局報告臺灣屏東地方
    法院檢察署檢察官偵查聲請以簡易判決處刑。
    理  由
一、證據審查部分：
  (一)按被告以外之人（含證人、鑑定人、告訴人、被害人、共同
    被告等）於審判外之陳述雖不符刑事訴訟法第159 條之1 至
    之4 等4 條之規定，而經當事人於審判程序同意作為證據，
    法院審酌該言詞陳述或書面陳述作成時之情況，認為適當者
    ，亦得為證據，刑事訴訟法第159 條之5 第1 項定有明文。
    其立法意旨在於傳聞證據未經當事人之反對詰問予以核實，
    原則上先予排除，惟若當事人已放棄反對詰問權，於審判程
    序中表明同意該等傳聞證據可作為證據；基於尊重當事人對
    傳聞證據之處分權，及證據資料愈豐富，愈有助於真實發見
    之理念，且強化言詞辯論功能，使訴訟程序得以順暢進行，
    上開傳聞證據亦均具有證據能力。
  (二)本件證人甲○○○、戴勝銀於警詢中所為之陳述，除據被告
    乙○○於本院行準備程序時，明示不爭執其證據能力，茲以
    其製作係在警局內所為，其間除經全程錄音外，完成後並經
    證人核閱與其所言相符而簽章，虛偽之可能性極低，揆諸前
    開說明，應認為有證據能力。
  (三)卷附土地登記謄本、登記簿謄本之性質為具公務員身分之地
    政事務所人員職務上製作紀錄文書及證明文書，依現有卷證
    除不能認為有何顯不可信之情況，並已經被告乙○○於本院
    行準備程序及審理時明示不爭執其證據能力，應認為有證據
    能力。又卷附記載上開土地所有人為告訴人甲○○○之土地
    所有權狀，固據被告乙○○以係偽造為由，否認其證據能力
    ，然該公文書除具備前述公務員職務上製作之證明文書性質
    ，依其內容所載意旨，復與上開地政機關出具之地籍資料相
    符，按現有卷證尚難認為有顯不可信之情況，應認為有證據
    能力。
二、訊據被告乙○○於本院審理時，對其前揭時地持鋸子鋸斷上
    開土地上檳榔樹23棵之事實均自白不諱，核與證人甲○○○
    、戴勝銀於警詢中證述意旨相符，並有現場照片3 幀在卷可
    稽，堪信為真。另被告乙○○雖矢口否認所為構成毀損罪責
    ，並以上開土地為伊父親所有，未曾移轉他人，土地上檳榔
    樹猶為伊所種植，非他人所有云云置辯。惟依我國民法，不
    動產所有權歸屬係以登記為要件，土地上作物與土地分離前
    ，為該土地之成分，此觀民法第758 條、第66條第2 項意旨
    自明。今查被告乙○○之父藍應發固曾為前開土地應有部分
    490 分之77之共有人，嗣該應有部分於71年3 月13日已由藍
    陳鳳妹以繼承為原因而登記為所有人，85年10月22日復由羅
    藍有妹以分割繼承為原因登記取得，92年6 月10日再由告訴
    人甲○○○以買賣為原因，自羅藍有妹移轉登記為所有人，
    有土地登記謄本1 份（本院卷第13頁）、土地登記簿節本1
    份（本院卷第19頁）及土地登記申請書1 份（本院卷第126
    頁、第127 頁）在卷可稽，則告訴人甲○○○本於土地共有
    人身分，按其應有部分對上開土地及為其成分之檳榔樹自享
    有所有權，被告乙○○辯稱該檳榔樹為伊所有云云，即屬無
    據，茲以檳榔樹之經濟價值既在正常生長供觀賞及生產果實
    供採收換價，前開被告乙○○以鋸子將他人所有檳榔樹鋸斷
    而予毀損，顯已致生損害於他人，是其犯罪事證已臻明確，
    應依法論科。
三、核被告乙○○所為，係犯刑法第354 條毀損罪。該罪法定刑
    關於罰金之規定，依94年2 月2 日修正公布，並於被告行為
    後自95年7 月1 日起施行之刑法第33條第5 款規定：「罰金
    ：新臺幣1,000 元以上，以百元計算之。」較諸修正前刑法
    第33條第5 款為「罰金：1 元以上。」之規定，並未較有利
    於被告，依刑法第2 條第1 項前段規定，就法定刑關於罰金
    部分之適用，應依行為時之法律即修正前刑法第33條第5 款
    之規定。又其在時間、空間密接之情形下，接續多次舉動鋸
    斷性質上均為上開同一土地成分之檳榔樹23棵，係以1 接續
    行為侵害1個法益，為實質上1 罪。
四、爰審酌被告乙○○之年齡、品行、智識能力、犯罪動機、手
    段、犯罪造成法益受侵害之程度，其為41年7 月13日出生、
    受有高職畢業教育程度之人，有年籍資料在卷可參，為本件
    犯罪時年52歲，前因犯竊盜罪，經法院判處有期徒刑8 月，
    緩刑4 年，於80年9 月16日確定；85年間又因犯毀損罪，經
    本院85年度自字第46號判處有期徒刑6 月確定，於85年11月
    20日易科罰金執行完畢，有臺灣高等法院被告前案紀錄表及
    臺灣屏東地方法院檢察署刑案資料查註紀錄表各1 份在卷可
    按，素行欠佳，其此因對先人財產繼承事宜，心生不滿，無
    端遷怒輾轉取得土地之無辜後手買主之動機，又以鋸斷方式
    完全摧毀農人辛勤照顧並賴以為生計之農作物，數量高達23
    株之犯罪手段，對於被害人造成損害之程度，及其犯罪後均
    毫無悔意之態度等一切情狀，量處如主文所示之刑；又按行
    為後法律有變更者，適用行為時之法律，但行為後之法律有
    利於行為人者，適用最有利於行為人之法律，刑法第2 條第
    1 項定有明文。94年2 月2 日修正公布之刑法第41條，於本
    件被告犯罪後，業於95年7 月1 日生效施行，關於易科罰金
    之折算標準，原規定以銀元1 元以上3 元以下折算1 日，修
    正後規定則以新臺幣1 千元、2 千元、3 千元折算1 日，是
    依前開說明，並應適用被告行為時之法律即95年7 月1 日修
    正生效施行前之刑法第41條第1 項前段規定，諭知易科罰金
    之折算標準，以資儆懲。未扣案而供被告乙○○前開持以犯
    罪之鋸子1 把，固為被告所有，然依被告乙○○供稱於本件
    查獲前已經丟棄滅失，依現有卷證復不能證明其尚存在，爰
    不另為沒收之諭知，附此敘明。
五、另罰金罰鍰提高標準條例第2 條因上開修正後刑法第41條已
    就易科罰金之折算標準予以明文而無存在必要，於95年5 月
    17日經修正刪除，95年7 月1 日生效，然本件既仍適用修正
    前刑法第41條第1 項前段之規定定被告易科罰金之折算標準
    ，自仍應適用修正前罰金罰鍰提高標準條例第2 條之規定提
    高折算之罰金數額，茲為免與刑法第41條第1 項修正施行後
    所定易科罰金折算標準改採新臺幣計算產生混淆，爰依現行
    法規所定貨幣單位折算新臺幣條例第2 條敘明其易科罰金應
    折算新臺幣之數額，附此敘明。
據上論斷，應依刑事訴訟法第299 條第1 項前段，刑法第2 條第
1 項、第354 條、94年2 月2 日修正公布前刑法第41條第1 項前
段，罰金罰鍰提高標準條例第1 條、修正前罰金罰鍰提高標準條
例第2 條，現行法規所定貨幣單位折算新臺幣條例第2 條，判決
如主文。
本案經檢察官鍾仁松到庭執行職務
中    華    民    國    95    年    12    月    11    日
                  刑事第二庭  審判長法  官  羅森德
                                    法  官  蘇碧珠
                                    法  官  陳松檀
以上正本證明與原本無異。
如不服本判決應於收受本判決送達後十日內向本院提出上訴書狀
，其未敘述上訴理由者，並得於提起上訴後十日內向本院補提理
由書狀（均須按他造當事人之人數附繕本）「切勿逕送上級法院
」
中    華    民    國    95    年    12    月    11    日
                                    書記官  林祥玉
附錄論罪法條全文：
中華民國刑法第354條
毀棄、損壞前二條以外之他人之物或致令不堪用，足以生損害於
公眾或他人者，處2 年以下有期徒刑、拘役或5 百元以下罰金。


司法院資訊處製作；財團法人民間司法改革基金會備份。
